【裁判字號】    95,上更(一),3
【裁判日期】    950530
【裁判案由】    違反著作權法
【裁判全文】
臺灣高等法院花蓮分院刑事判決       95年度上更(一)字第3號
上  訴  人  丙○○
選任辯護人  張政衡律師
上列上訴人因違反著作權法案件，不服臺灣臺東地方法院94年度
訴字第104號中華民國94年5月31日第一審判決（起訴案號：臺灣
臺東地方法院檢察署94年度偵字第815號），提起上訴，經最高
法院發回更審，本院更為判決如下：
    主  文
原判決撤銷。
丙○○無罪。
    理  由
一、公訴意旨略以：被告丙○○係臺東縣臺東市○○路○段211號
    東方之龍自助式KTV（營利事業登記名義為東方之龍伴唱視
    聽社，下稱：東方之龍KTV）負責人，以提供視聽伴唱服務
    而收取費用為業。民國（下同）93年7月22日，告訴人社團
    法人臺灣音樂著作權人聯合總會（更名前為社團法人中華音
    樂著作權人聯合總會，下稱：臺灣音樂著作權人聯合總會）
    寄發存證信函給東方之龍KTV，告以依著作權法規定，未經
    著作權人之授權，任何人不得於公開場所使用其音樂著作，
    該會係依著作權仲介團體條例成立之法人，依法為著作財產
    權人管理其音樂著作，東方之龍KTV竟有未經該會授權而擅
    自公開演出歌曲之情事，請於函到5日內向該會付費辦理公
    演授權事宜，否則將追訴民刑事責任。被告丙○○接獲該信
    函後，已知其向美華影音科技股份有限公司（下稱：美華公
    司）所購入之「雙人枕頭」、「情難斷夢袂醒」、「男人情
    女人心」（以上3首音樂著作權人為張錦華）、「春天哪會
    這呢寒」（音樂著作權人為黃建銘）、「風飛沙」、「月圓
    思情」（以上2首音樂著作權人為華倫唱片有限公司）等6首
    音樂歌曲，未經臺灣音樂著作權人聯合總會授權，並無公開
    演出權，依法不得公開演出，竟仍自93年7月下旬某日起，
    在其所經營之東方之龍KTV店裡，以擅自播放上開音樂著作
    ，供不特定之消費者演唱之公開演出方式，侵害上開音樂著
    作權人之著作財產權，從中牟利，並以之為常業。嗣於93年
    11月4日晚上8時30分許，為警查獲，扣得點歌簿1本。因認
    被告涉犯著作權法第94條第1項擅自以公開演出之方法侵害
    他人之著作財產權為常業罪。
二、按犯罪事實應依證據認定之，無證據不得認定犯罪事實；不
    能證明被告犯罪者，應諭知無罪之判決，刑事訴訟法第154
    條第2項、第301條第1項分別定有明文。次按著作權法第92
    條之擅自以公開演出之方法侵害他人著作財產權罪及其常業
    犯（同法第94條第1項），係以未經著作財產權人同意，而
    為他人著作之公開演出為成立要件；若行為人誤信其公開演
    出之著作已得著作財產權人之同意，而為公開演出之行為，
    即欠缺意思要件，自難認為構成擅自以公開演出之方法侵害
    他人著作財產權罪或為該罪之常業犯。
三、訊據上訴人即被告丙○○堅詞否認違反著作權之犯行，辯稱
    ：伊所經營之東方之龍KTV全部單曲卡帶，都是跟美華公司
    、揚聲多媒體科技股份有限公司（下稱：揚聲公司）所購買
    ，簽約時不知沒有公開演出權，也不知公開播送權與公開演
    出權有何不同。而美華公司、揚聲公司與伊簽約時，保證所
    提供之伴唱產品之影像、錄音均在著作權人授權範圍內，若
    有相關著作權上之糾紛，概由美華公司、揚聲公司負責處理
    ，絕不損害伊使用之權利。伊接到台灣音樂著作權人聯合總
    會之存證信函後，即轉交美華公司台東分公司代為處理，在
    處理還沒有結果之前，告訴人就提起告訴，伊實在沒有犯罪
    之故意云云。公訴人認被告涉犯前開罪嫌，無非以告訴代理
    人王麒勳之指訴、證人即東方之龍KTV現場主任胥家榮之證
    述及93年7月22日存證信函為其論據。
四、經查：
（一）「雙人枕頭」、「情難斷夢袂醒」、「男人情女人心」3
      首音樂著作權人為張錦華；「春天哪會這呢寒」音樂著作
      權人為黃建銘；「風飛沙」、「月圓思情」2首音樂著作
      權人為華倫唱片有限公司，上開音樂著作權人分別授權臺
      灣音樂著作權人聯合總會代為管理其等所享有之音樂著作
      財產權等情，有告訴人臺灣音樂著作權人聯合總會提出之
      音樂著作財產權專屬授權委託管理契約書暨附件3份附卷
      足憑，且為被告所不爭執。而被告所經營之東方之龍KTV
      全部單曲卡帶，均係向美華公司、揚聲公司所購買等情，
      復有訂購合約書2份在卷可稽，且臺灣音樂著作權人聯合
      總會復將上述著作之公開播送權、公開上映權授予美華公
      司等情，業據證人即美華公司業務代表乙○○到庭證述明
      確（本院上更(一)卷95年5月17日審判筆錄第4頁）。被告係
      經營KTV店之業者，取得前揭音樂著作之目的，本係供不
      特定之消費者於店內演唱使用，且其取得之前揭音樂著作
      ，亦係向授權人合法取得，而公開演出權與公開播送權有
      何不同，並非一般人所能辨別，自難認被告於其所經營之
      KTV店內播放前揭音樂著作，供不特定消費者演唱，有侵
      害著作權人公開演出權之犯意。
（二）臺灣音樂著作權人聯合總會雖曾於93年7月22日寄發存證
      信函予被告，告以依著作權法規定，未經著作權人之授權
      ，任何人不得於公開場所使用其音樂著作，東方之龍KTV
      竟有未經該會授權而擅自公開演出歌曲之情事，請於函到
      5日內向該會付費辦理公演授權事宜，否則將追訴民刑事
      責任。然被告於接獲該存證信函後，即轉交美華公司台東
      分公司代為處理，美華公司台東分公司亦已代向臺灣音樂
      著作權人聯合總會洽談授權契約，但因該會不願開發票或
      收據，證明被告已付錢，致無法成立授權契約，豈料該會
      於上午協調不成後，下午即派人前往取締等情，業據證人
      乙○○到庭證述明確（本院上更(一)卷95年5月17日審判筆
      錄第3頁），且有公開演出權准許申請、代辦公演證收款
      證明等附卷可稽。顯見被告主觀上認為已委請美華公司處
      理授權事宜，其既係向美華公司合法購買前揭音樂著作，
      美華公司應負責處理授權事宜，解決此一紛爭，而美華公
      司亦已代為處理，惟因若干細節無法達成授權，故其雖於
      接獲存證信函後，仍繼續使用前開音樂著作，尚難認為有
      侵害他人著作權之故意。
（三）綜上，被告係經營KTV之業者，合法購得前揭音樂著作正
      版帶之目的，本係供不特定之消費者於店內演唱使用，該
      正版帶已獲著作權人授權得以公開播送，而公開演出權與
      公開播送權有何不同，並非一般人所能辨別，自難認被告
      於其所經營之KTV店內播放前揭音樂著作，供不特定消費
      者演唱，有侵害著作權人公開演出權之犯意。況被告於接
      獲告訴人存證信函後，已轉交出售前揭卡帶之美華公司司
      代為處理，僅因細節無法達成授權，故被告於接獲存證信
      函後，仍繼續使用前開音樂著作，尚難認為有侵害他人著
      作權之故意。此外復查無其他積極證據，足資證明被告有
      公訴人所指之犯行，揆諸前開說明，不能證明被告犯罪，
      自應諭知無罪之判決。原審為被告科刑判決，尚有未洽。
      被告上訴否認犯罪，認無侵害他人著作權之故意，指摘原
      判決不當，求予撤銷改判，為有理由，應由本院撤銷改判
      ，諭知被告無罪。
據上論斷，應依刑事訴訟法第369條第1項前段、第364條、第301
條第1項，判決如主文。
本案經檢察官甲○○到庭執行職務。
中    華    民    國    95    年      5    月   30    日
                  審判長法  官  謝志揚
                        法  官  蔣有木
                        法  官  湯文章
以上正本證明與原本無異。
如不服本判決，應於送達後10日內，向本院提出上訴狀。其未敘
述理由者，並應於提出上訴狀後10日內向本院補提理由狀 (須附
繕本)。
                        書記官  李德霞
中    華    民    國    95    年      5    月   30    日


司法院資訊處製作；財團法人民間司法改革基金會備份。
